【裁判字號】    97,易,313
【裁判日期】    970930
【裁判案由】    詐欺
【裁判全文】
臺灣雲林地方法院刑事判決               97年度易字第313號
公  訴  人  臺灣雲林地方法院檢察署檢察官
被      告  甲○○
                    （現另案於臺灣台東監獄執行中）
上列被告因恐嚇取財案件，經檢察官提起公訴（97年度偵緝字第
940 號），被告於準備程序期日就被訴事實為有罪陳述，本院進
行簡式審判程序，並判決如下：
    主  文
甲○○幫助意圖為自己不法之所有，以恐嚇使人將本人之物交付
，未遂，累犯，處有期徒刑貳月，如易科罰金，以新臺幣壹仟元
折算壹日。
    事  實
一、甲○○於民國95年間因竊盜案件，經臺灣臺東地方法院於95
    年3 月19日以95年度東簡字第97號判處有期徒刑6 月確定，
    於95年5 月12日入監執行徒刑，甫於95年11月2 日因易科罰
    金執行完畢。猶不知悔改，其能預見提供自己帳戶予他人使
    用，足供幫助他人從事恐嚇取財等不法犯行，亦不違背其本
    意，仍基於幫助恐嚇取財之不確定故意，於96年8 月21日同
    年至9 月7 日間某日，在不詳地點，將其於合作金庫商業銀
    行臺東分行開立之帳號：0000000000000 號帳戶存摺、印章
    及提款卡等物，交付予其友人林聖鴻（另行偵查中）轉交不
    詳姓名年籍之犯罪集團成員，並告知提款密碼而施以幫助。
    嗣該不詳姓名年籍之人取得上開帳戶資料後，即意圖為自己
    不法所有，於96年9 月7 日13時20分許，撥打電話予居住在
    雲林縣虎尾鎮○○路180 巷5 號之乙○○，向乙○○恫嚇稱
    ：乙○○岳父許啟寅所有之車號3392-NK 號自小客車被伊竊
    走，要乙○○交付金錢贖車新台幣（下同）6 萬元等語。而
    上開自小客車確實因許啟寅之子許凱翔駕駛前往臺中縣，並
    於同月4 日21時許發現於台中縣梧棲鎮○○路○ 段231 號前
    遭竊，是該不詳姓名年籍之犯罪集團成員所言，係以加害財
    產之惡害通知，使人心生畏懼。嗣乙○○發覺有異報警處理
    ，在警方之指示下將1 元匯入甲○○之上開帳戶，又因警方
    在臺中縣尋獲上開失竊車輛後，上開犯罪集團之行為遂未能
    得逞。
二、案經雲林縣警察局移送臺灣雲林地方法院檢察署檢察官偵查
    起訴。
    理  由
一、本件被告所犯為死刑、無期徒刑、最輕本刑為三年以上有期
    徒刑以外之罪，亦非屬高等法院管轄之第一審案件，其於準
    備程序進行中，先就被訴事實為有罪之陳述，經法官告知簡
    式審判程序之旨，並聽取公訴檢察官之意見後，依刑事訴訟
    法第273 條之1 第1 項、第273 條之2 等規定，裁定進行簡
    式審判程序，且不受同法第159 條第1 項、第161 條之2 、
    第161 條之3 、第163 條之1 及第164 條至第170 條所規定
    證據能力認定及調查方式之限制，合先敘明。
二、上揭犯罪事實，業據被告於本院審理中坦承不諱，核與被害
    人乙○○於警詢中所指述之情節相符，並有3392-NK 號自小
    客車車籍資料查詢單、臺中縣警察局車輛協尋電腦輸入單、
    乙○○合作金庫行存款憑條、被告合作金庫銀行之開戶基本
    資料查詢及交易明細表各1 份附卷可資佐證，足認被告自白
    與事實相符，堪可採信。又金融帳戶可供款項之存匯、提領
    ，一般人均可輕易申請，一般作為正常使用之帳戶，並無使
    用他人帳戶之必要，而存簿本身欠缺交易價值，他人願意付
    出代價取得存摺、提款卡及密碼，顯係欲以之作為犯罪使用
    ，以掩護不法行為所得，此乃一般人皆知之常識，本件被告
    行為時已為成年人，具有相當之社會經驗，應可預見提供帳
    戶足供他人作為恐嚇取財等不法犯罪之用，且該非法使用方
    法並不違背其本意，被告有幫助恐嚇取財之未必故意甚明。
    本件事證明確，被告犯行堪以認定，應依法論科。
三、核被告所為，係犯刑法第30條、第346 條第3 項、第1 項之
    幫助恐嚇取財未遂罪。公訴人於起訴時認被告涉犯同法第30
    條、第339 條第3 項、第1 項之幫助詐欺取財未遂罪嫌，尚
    有未合，惟因二者基本社會事實同一，爰依法變更起訴法條
    。查被告有上開刑之科刑及執行完畢之情形，有臺灣高等法
    院被告前案紀錄表在卷可參，其於徒刑之執行完畢後，5 年
    以內故意再犯有期徒刑以上之罪，為累犯，應予以加重其刑
    。又被告係基於幫助之犯意，為構成要件以外之行為，依刑
    法第30條第2 項之規定，按正犯之刑減輕之。而被告幫助之
    犯罪集團成員雖已著手於犯罪行為之實行，但未至取得財物
    之結果，故被告應論以未遂犯，並依刑法第25條第2 項之規
    定遞減其刑，並依法先加後減之。爰審酌被告為貪一己私利
    ，雖其後並未得利，然將帳戶交付犯罪集團供恐嚇取財之匯
    款使用，造成犯罪偵查困難，幕後犯罪集團得以逍遙法外，
    致使此類犯罪手法層出不窮，嚴重危害交易秩序、社會治安
    ，惟考量被害人乙○○機警處置，尚未造成財產上重大損害
    ，又被告犯後坦承犯行，態度尚可等一切情狀，量處如主文
    所示之刑，並諭知易科罰金之折算標準，以示懲儆。
四、據上論斷，依第273 條之1 第1 項、第299 條第1 項前段、
    第300 條，刑法第30條第2 項、第346 條第3 項、第1 項、
    第25條第2 項、第47條第1 項、第41條第1 項前段、刑法施
    行法第1 條之1 ，判決如主文。
本案經檢察官郭俊男到庭執行職務
中    華    民    國    97    年    9     月    30    日
                  刑事第三庭    法  官  蕭雅毓
以上正本證明與原本無異。
如不服本判決，應於判決送達後10日內，向本院提出上訴狀。（
須附繕本）
                                書記官  鍾宜津
中    華    民    國    97    年    9     月    30    日
附錄本案論罪科刑法條全文：
中華民國刑法第346條（單純恐嚇罪）
意圖為自己或第三人不法之所有，以恐嚇使人將本人或第三人之物交付者
，處 6 月以上 5 年以下有期徒刑，得併科 1 千元以下罰金。
以前項方法得財產上不法之利益，或使第三人得之者，亦同。
前二項之未遂犯罰之。


司法院資訊處製作；財團法人民間司法改革基金會備份。
